臺灣臺北地方法院刑事判決
110年度審簡上字第121號
上  訴  人  臺灣臺北地方檢察署檢察官
被      告  楊時榮




上列上訴人因被告違反家庭暴力罪之傷害案件，不服本院中華民
國110年3月30日所為110年度審簡字第385號第一審刑事簡易判決
（起訴案號：109年度偵字第27693號）提起上訴，本院管轄之第
二審合議庭判決如下：
    主      文
上訴駁回。 
    事實及理由
一、本案經本院合議庭審理結果，認原審判決被告楊時榮犯家庭
    暴力防治法第2條第2款、刑法第277條第1項之傷害罪，判處
    有期徒刑5月，如易科罰金，以新臺幣（下同）1,000元折算
    1日，核其認事用法均無違誤，量刑亦屬妥適，應予維持。
    除證據部分另補充增列「被告楊時榮於本院準備程序中及審
    理時之自白（見本院審簡上字卷第60至61頁、第81頁、第83
    頁）」外，其餘事實、證據及理由均引用第一審簡易判決書
    之記載（如附件）。
二、檢察官上訴意旨略以：被告持菜刀朝告訴人甲○○身體要害部
    位揮砍，足徵其手段兇殘，情節非輕，原審就被告犯罪手段
    之嚴重性、告訴人傷勢輕重、曾有違反保護令之相關前案及
    其資力等情，與法院最終量處刑度間之關聯性，未具體明確
    說明，無法確認罪刑相符，量刑恐屬過輕，是請將原判決撤
    銷，更為適當合法之判決云云。 
三、按關於刑之量定，係實體法上賦予法院得為自由裁量之事項
    ，倘其未有逾越法律所規定之範圍，或濫用其權限，即不得
    任意指摘為違法（最高法院75年台上字第7033號判例意旨可
    資參照）；是量刑之輕重，既屬事實審法院得依職權自由裁
    量之事項，苟已斟酌刑法第57條各款所列情狀而未逾越法定
    刑度，不得遽指為違法，且在同一犯罪事實與情節，如別無
    其他加重或減輕之原因，下級審量定之刑，亦無過重或失輕
    之不當情形，則上級審法院對下級審法院之職權行使，原則
    上應予尊重，不得任意指摘為違法（最高法院85年度台上字
    第2446號判決意旨可資參照）。　　　　
四、檢察官雖執上開理由請求本院將原判決撤銷云云。惟查，原
    審認被告犯家庭暴力防治法第2條第2款、刑法第277條第1項
    之傷害罪，罪證明確，另於量刑時業已審酌被告與告訴人為
    兄弟關係，縱不滿告訴人放置個人物品至其前使用之房間，
    卻不思理性溝通，僅因此等細故即持刀攻擊告訴人成傷，所
    為實有不該。復考量被告犯後坦認犯行，未與告訴人達成和
    解，暨被告陳稱：大學畢業之最高學歷，未婚，無子女，目
    前打零工，月收入約1萬元，偶爾拿錢給母親等語之智識程
    度及家庭經濟狀況，暨被告之犯罪動機、目的、手段、犯罪
    所生危害等一切情狀，而量處前揭所示之刑度，就其量刑輕
    重之準據，顯已注意適用刑法第57條之規定，於法並無不合
    ，量刑亦屬妥適，難認有何裁量權濫用、違反刑事處罰原則
    之處。檢察官指摘原審量刑過重，據為請求撤銷原審判決，
    改判較輕刑度之論據，尚屬無據，是本件上訴為無理由，應
    予駁回。
據上論斷，應依刑事訴訟法第455條之1第1項、第3項、第368條
、第373條，判決如主文。　
本案經檢察官朱玓提起公訴，檢察官黃柏翔提起上訴，檢察官王
巧玲、謝雨青到庭執行職務。
中　　華　　民　　國　　110 　年　　10　　月　　26　　日
　　　　　　　　　刑事第二十二庭審判長法　官  莊書雯
　　　　　　　　　　                  法  官  廖棣儀
　　　　　　　　　                    法  官  葉詩佳
上正本證明與原本無異。
不得上訴。
                                      書記官  巫佳蒨
中　　華　　民　　國　　110 　年　　10　　月　　26　　日
附件：
臺灣臺北地方法院刑事簡易判決
110年度審簡字第385號
公  訴  人  臺灣臺北地方檢察署檢察官
被      告  楊時榮
上列被告因家庭暴力罪之傷害案件，經檢察官提起公訴（109年
度偵字第27693號），嗣因被告自白犯罪，本院合議庭裁定由受
命法官獨任逕以簡易判決處刑（原案號：109年度審訴字第1959
號），判決如下：
    主  文
楊時榮犯傷害罪，處有期徒刑伍月，如易科罰金，以新臺幣壹仟
元折算壹日。
    事實及理由
一、犯罪事實要旨：
　　楊時榮、甲○○係兄弟，屬家庭暴力防治法第3條第4款之家庭
    成員，楊時榮於民國109年8月16日晚間9時許，在臺北市○○
    區○○街000巷0號4樓，因不滿甲○○將個人物品放置在其先前
    使用之房間內而起口角爭執，竟基於傷害他人身體之犯意，
    徒手毆打甲○○之頭部，隨後至廚房拿取菜刀並朝甲○○之頭部
    、手部揮砍數次，致甲○○受有頭皮多處撕裂傷、左側食指撕
    裂傷、左側食指指骨骨折、左手與左前臂擦傷之傷害。
二、上開犯罪事實有下列證據可證：
  ㈠告訴人甲○○於警詢、偵訊時之指述。
　㈡證人林富美於警詢、偵訊時之證述。
　㈢臺北市政府警察局中山分局搜索扣押筆錄、扣押物品目錄表
    各1份及扣案菜刀照片9張。
　㈣告訴人所提馬偕紀念醫院乙種診斷證明書、109年8月16日受
    理家庭暴力事件驗傷診斷書各1份及告訴人傷勢照片6張。
　㈤臺北市政府警察局長春路派出所受理各類案件紀錄表、110報
    案紀錄單、員警工作紀錄單各1份。
　㈥被告楊時榮於偵訊及本院訊問時之自白。  
三、論罪科刑：
　㈠按家庭暴力防治法所稱家庭暴力，係指家庭成員間實施身體
    或精神上不法侵害之行為；所稱家庭暴力罪，係指家庭成員
    間故意實施家庭暴力行為而成立其他法律所規定之犯罪，家
    庭暴力防治法第2條第1款、第2款分別定有明文。查被告與
    告訴人係二親等之旁系血親，二人間具有家庭暴力防治法第
    3條第4款之家庭成員關係。雖被告對告訴人所為之傷害犯行
    ，同時亦屬家庭暴力防治法第2條第2款之家庭暴力罪，惟本
    條項之罪並無罰則規定，因此僅依刑法予以論罪科刑。
　㈡核被告所為，係犯刑法第277條第1項之傷害罪。　　
　㈢告訴人雖認被告係基於殺人犯意而為首揭攻擊行為等語。然
    查，本件衝突僅因被告與告訴人就房間物品清除一事發生爭
    執，無證據足認被告有對告訴人非置於死地之犯案動機，應
    認被告係一時情緒失控，隨手拿取屋內菜刀攻擊告訴人。又
    被告雖係持刀朝告訴人頭部攻擊，然參以前揭告訴人診斷證
    明書及傷勢照片，可見告訴人係受撕裂傷，難認被告下手力
    道極重，有欲砍刺至告訴人顱內之程度。此外，如被告果有
    殺害告訴人之犯意，其如未遭具壓制力之外力阻止，理應不
    會停止攻擊，然依其等母親即目擊證人林富美於警詢時所陳
    ：被告拿菜刀朝站在房門外的告訴人頭部攻擊數下，直到見
    血才停止；告訴人被攻擊後很生氣，有到廁所去檢查清理傷
    口等語、於偵訊時證稱：被告砍了幾次，我說流血了、流血
    了，被告就停手沒有繼續等語，參以告訴人於警詢及偵訊一
    致陳稱其從頭到尾只有用左手護住頭部，未對被告反擊等語
    ，足見被告在未遭遇具壓制力之外力阻止下，其發現告訴人
    流血即主動停手，即難逕認被告具有殺人之犯意。況員警獲
    報到場處理，被告及告訴人均表示暫不提出告訴，有前揭臺
    北市政府警察局長春路派出所受理各類案件紀錄表、110報
    案紀錄單、員警工作紀錄單在卷可查。準此，卷內證據均不
    足以證明被告係基於殺人故意而攻擊告訴人，自難遽以殺人
    未遂論認被告罪責，附此敘明。
　㈣爰審酌被告與告訴人為兄弟關係，縱不滿告訴人放置個人物
    品至其前使用之房間，卻不思理性溝通，僅因此等細故即持
    刀攻擊告訴人成傷，所為實有不該。復考量被告犯後坦認犯
    行，未與告訴人達成和解，暨被告陳稱：大學畢業之最高學
    歷，未婚，無子女，目前打零工，月收入約新臺幣1萬元，
    偶爾拿錢給母親等語之智識程度及家庭經濟狀況，暨被告之
    犯罪動機、目的、手段、犯罪所生危害等一切情狀，量處如
    主文所示之刑，並諭知易科罰金之折算標準如主文。
四、扣案菜刀3把，係放置在臺北市○○區○○街000巷0號4樓房屋之
    廚房內，而該屋係告訴人及林富美之住宅，被告另住他處，
    僅晚上會來此屋用餐等情，經被告、告訴人及林富美陳述一
    致在卷，足見扣案菜刀非被告所有，僅告訴人、林富美具有
    處分權。加以扣案菜刀均非違禁物，本案又無證據足認有刑
    法第38條第3項情形，爰均不予宣告沒收，附此敘明。
五、應依刑事訴訟法第449條第2項、第3項，逕以簡易判決處刑
    如主文。
六、如不服本判決，應於收受送達判決之日起20日內，向本院提
    起上訴（須附繕本）。
七、本案經檢察官江宇程提起公訴、檢察官黃柏翔到庭執行職務
     。 　　　 　　
中　　華　　民　　國　　110 　年　　3 　　月　　30　　日
               　 刑事第二十庭  法  官 宋恩同
以上正本證明與原本無異。 
如不服本判決應於收受送達後20日內向本院提出上訴書狀，並應
敘述具體理由；其未敘述上訴理由者，應於上訴期間屆滿後20日
內向本院補提理由書（均須按他造當事人之人數附繕本）「切勿
逕送上級法院」。告訴人或被害人如對於本判決不服者，應具備
理由請求檢察官上訴，其上訴期間之計算係以檢察官收受判決正
本之日期為準。 
                                書記官  孫國慧　　　　　
中　　華　　民　　國　　110 　年　　3 　　月　　30　　日
附錄本案論罪科刑法條全文：
刑法第277條
傷害人之身體或健康者，處5年以下有期徒刑、拘役或50萬元以
下罰金。
犯前項之罪，因而致人於死者，處無期徒刑或7年以上有期徒刑
；致重傷者，處3年以上10年以下有期徒刑。